臺灣新北地方法院行政訴訟判決
                                     111年度交字第147號
原      告  陳水龍  
送達代收人  張育綺  
被      告  新北市政府交通事件裁決處
                      設新北市○○區○○路○段000號2樓
代  表  人  李忠台    住同上
訴訟代理人  黃曉妍    律師
上列當事人間因交通裁決事件，原告不服被告中華民國111年1月
24日新北裁催字第48-C00000000號違反道路交通管理事件裁決，
本院判決如下：
    主  文
一、原告之訴駁回。
二、訴訟費用新臺幣參佰元由原告負擔。
    事實及理由
壹、程序方面：原告不服被告所為道路交通管理處罰條例第 8條
    的裁決而提起撤銷訴訟，依行政訴訟法第237條之1，應適用
    交通裁決事件訴訟程序。本件因卷證資料已經明確，本院依
    同法第237條之7規定，於是不經言詞辯論，直接裁判。
貳、實體方面：
一、爭訟概要：緣原告陳水龍駕駛名下車牌號碼000-0000號自用
    小客貨（下稱系爭汽車），於民國（下同）110年8月2日15
    時29分，行經明志路3段與貴子路口，因有「肇事致人受傷
    而逃逸」之違規行為，經新北市政府警察局林口分局（下稱
    原舉發單位）員警調查並約談當事人到案說明後認定原告有
    上開違規行為，爰於110年8月13日填製新北警交字第C00000
    000號舉發違反道路交通管理事件通知單予以舉發，記載應
    到案日期為110年9月27日前，案件於110年8月20日移送被告
    ，原告於110年9月24日、9月27日提起申訴，案經原舉發單
    位重新查證後（本案交通事故涉及肇事逃逸罪部分於110年1
    2月22日業經臺灣新北地方檢察署檢察官以110年度偵字第41
    435號緩起訴處分書確認在案，並處緩起訴期間1年，並命原
    告(即陳水龍)應向公庫支付新臺幣6萬元，迄今未經撤銷）
    ，為此，被告乃依道路交通管理處罰條例第62條第3項、同
    條第 4項（即第62條第4項前段）、第67條（即第67條第 2
    項）等規定，於111年1月24日以新北裁催字第48-C00000000
    號違反道路交通管理事件裁決（下稱原處分）裁處原告罰鍰
    新臺幣（下同）6千元整，吊銷駕駛執照（含有三年內不得
    考領駕駛執照）。原告不服上開原處分，為此提起本件行政
    訴訟（本案原告受有緩起訴1年並應向公庫支付新臺幣6萬元
    之緩起訴處分，核與行政罰法第26條第3項之規定相符合，
    故被告所作裁罰處分之違規罰鍰部分免予繳納，附此敘明）
    。
二、原告起訴主張及聲明：
㈠、原告主張要旨：
　　案發當時，原告有停留在現場9分鐘而非如上開緩起訴處分
    書第1頁倒數第7行，…旋即離開現場而逃逸。有現場記錄證
    據為憑。(請容後補陳），原告係因本官司感到身心俱疲，
    因此方同意認罪，詎收到吊銷駕駛執照之處分，認為與事實
    不符，應予撤銷。
㈡、聲明：⑴撤銷原處分。⑵訴訟費用由被告負擔。
三、被告答辯及聲明：
㈠、被告答辯要旨：
⑴、查路口監視器影像(附件一「路口監視器影像.MOV」00:00:04
    ~00:00:10)，可見原告確有於系爭違規地點將車輛停放於路
    邊，打開車門時因未注意後方訴外人騎乘電動自行車經過而
    發生撞擊，致訴外人頭部、面部及手部受有多處挫擦傷，原
    告於刑事偵查偵查程序中對此坦承不諱，細繹原告涉及肇事
    逃逸之110年偵字第41435號緩起訴處分書內文：「…竟疏未
    注意後方來車，貿然自駕駛座開啟前開自用小客車車門，適
    有高義峯騎乘電動自行車沿同方向直行而至，因閃避不及而
    自摔倒地，並受有頭部外傷併臉部多處挫擦傷、肢體多處挫
    擦傷、左手4、5掌骨閉鎖性骨折之傷勢…」(被證2)，復自本
    件事故受害人於調查程序中提供診斷證明書，其診斷與緩起
    訴處分書內容並無二致(被證6)，亦有事故當時傷勢採證照
    片(被證6)可稽，故可認定原告確有於前開時地，因未依安
    全規則112條之規定開啟車門而致有發生處罰條例第62條之
    肇事事故無誤。
⑵、次查本件雙方交通事故調查筆錄(被證6)，於交通事故發生後
    ，原告並未下車察看並為適當救護處置，未留下聯絡方式，
    亦未報案處理而逕自離開現場，足見原告於前揭肇事行為後
    ，未依處理辦法第3條之規定，通報警察機關或事故保留現
    場之原貌，而有肇事致人受傷未依規定處置之事實。
⑶、除上開事實外，原告另有受臺灣新北地方檢察署檢察官以110
    年度偵字第41435號緩起訴處分(被證2)，經偵查後原告肇事
    逃逸犯行明確，惟因參酌刑法第57條所列事項及公共利益之
    維護，認以緩起訴為適當而為緩起訴處分。
⑷、原告之行為確與本件交通事故有因果關係，且業經刑事偵查
    程序確認其具備主觀及客觀上之構成要件在案，其既對於肇
    事部分有主觀上之過失，即應於後續有停車依規定對傷者為
    妥適處置之義務，然原告卻捨此未為，未依規定留置於現場
    對傷者盡妥善照顧義務，原告之行為應已該當肇事逃逸，應
    無疑義。
⑸、再者，原告既為合法考領汽車駕駛執照之人，有汽車車籍查
    詢資料及駕駛人基本資料（被證7）為憑，且原告為具有正
    常智識程度之成年人，其對上述規定應知之甚詳，並應確實
    遵守。是原告前揭所述，無非單方所執之詞，委無足取。 
    綜上所述，本處依法裁處，應無違誤。原告之訴為無理由，
    陳請判決如答辯聲明所載，以維法紀。
㈡、聲明：⑴原告之訴駁回⑵訴訟費用由原告負擔。　　
四、爭點：
㈠、原告主張交通事故發生時，有停留在現場9分鐘，是否仍構成
    「汽車駕駛人駕駛汽車肇事致人受傷而逃逸者」之違規行為
    ？
㈡、原告主張係因本官司感到身心俱疲，因此方同意認罪，原告
    並無逃逸之行為，被告以原處分裁罰，認為與事實不符，可
    否採為撤銷原處分之理由？
五、本院之判斷：
㈠、上揭爭訟概要事實，除爭執事項外，其餘為原告所不爭執，
    並有新北警交字第C00000000號舉發違反道路交通管理事件
    通知單、案件移送記錄及合法送達資料、刑事部分之110年
    度偵字第41435號緩起訴處分書、原告申訴書2件、新北市政
    府警察局林口分局110年10月1日新北警林交字第1105243723
    號函、新北裁催字第48-C00000000號違反道路交通管理事件
    裁決書及送達證書、6新北市政府警察局林口分局111年3月2
    5日新北警林交字第1115380899號函送採證光碟、車輛詳細
    資料報表、交通事故照片、員警職務報告書、訴外人高義峰
    診斷證明書、調查筆錄、道路交通事故卷宗、道路交通事故
    調查報告表㈠㈡、道路交通事故肇事人自首情形記錄表、採證
    光碟等資料附卷可稽（見本院卷第77-147頁），此事實應堪
    認定。
㈡、應適用之相關法令：
⑴、道路交通事故處理辦法：
①、第1 條：本辦法依道路交通管理處罰條例（以下簡稱本條例
    ）第九十二條第五項規定訂定之。
②、第2 條第1 款：本辦法用詞，定義如下：一、道路交通事故
    ：指車輛、動力機械或大眾捷運系統車輛在道路上行駛，致
    有人受傷或死亡，或致車輛、動力機械、大眾捷運系統車輛
    、財物損壞之事故。
③、第3 條：
    發生道路交通事故，駕駛人或肇事人應先為下列處置：一、
    事故地點在車道或路肩者，應在適當距離處豎立車輛故障標
    誌或其他明顯警告設施，事故現場排除後應即撤除。二、有
    受傷者，應迅予救護，並儘速通知消防機關。三、發生火災
    者，應迅予撲救，防止災情擴大，並儘速通知消防機關。四
    、不得任意移動肇事車輛及現場痕跡證據。但無人傷亡且車
    輛尚能行駛，或有人受傷且當事人均同意移置車輛時，應先
    標繪車輛位置及現場痕跡證據後，將車輛移置不妨礙交通之
    處所。五、通知警察機關。但無人受傷或死亡且當事人當場
    自行和解者，不在此限。
⑵、道路交通安全規則第112條第5項第3款、第4款：
　　「汽車臨時停車或停車，汽車駕駛人或乘客開啟或關閉車門
    時，應遵守下列規定：三、應注意行人、其他車輛，並讓其
    先行。四、確認安全無虞後，再將車門開啟至可供出入幅度
    ，迅速下車並關上車門。」。
⑶、道路交通管理處罰條例：
①、第3 條第8 款：
    本條例用詞，定義如下：八、車輛：指非依軌道電力架設，
    而以原動機行駛之汽車（包括機車）、慢車及其他行駛於道
    路之動力車輛。
②、第62條第3 項、第4 項前段：
    汽車駕駛人駕駛汽車肇事致人受傷或死亡者，應即採取救護
    措施及依規定處置，並通知警察機關處理，不得任意移動肇
    事汽車及現場痕跡證據，違反者處新臺幣三千元以上九千元
    以下罰鍰。但肇事致人受傷案件當事人均同意時，應將肇事
    汽車標繪後，移置不妨礙交通之處所。前項駕駛人肇事致人
    受傷而逃逸者，吊銷其駕駛執照。
③、第67條第2 項前段：
    汽車駕駛人，曾依第二十九條第四項、第三十條第三項、第
    三十五條第三項前段、第四項前段、第四十三條第二項、第
    三項、第四十五條第三項、第六十一條第一項第三款、第四
    款後段、第六十二條第四項前段規定吊銷駕駛執照者，三年
    內不得考領駕駛執照。
⑷、按「本細則依道路交通管理處罰條例第九十二條第四項規定
    訂定之。」、「處理違反道路交通管理事件之程序及統一裁
    罰基準，依本細則之規定辦理。前項統一裁罰基準，如附件
    違反道路交通管理事件統一裁罰基準表。」，違反道路交通
    管理事件統一裁罰基準及處理細則第1 條、第2 條第1 項、
    第2 項分別亦有明定，是違反道路交通管理事件統一裁罰基
    準及處理細則即係基於法律之授權所訂定，而該處理違反道
    路交通管理事件之統一裁罰基準（即「違反道路交通管理事
    件統一裁罰基準表」）已考量「違反事件」、「法條依據」
    、「法定罰鍰額度或其他處罰」、「違規車種類別或違規情
    節」、「期限內繳納或到案聽候裁決者」、「逾越應到案期
    限30日內，繳納罰鍰或到案聽候裁決者」、「逾越應到案期
    限30日以上60日以內，繳納罰鍰或到案聽候裁決者」、「逾
    越應到案期限60日以上，繳納罰鍰或逕行裁決處罰者」等因
    素，作為裁量之標準，並未違反授權之目的及裁量權之本質
    ，是其不僅直接對外發生效力，且被告亦應受其拘束而適用
    之。
⑸、行政罰法第26條第1 項、第2 項：
    一行為同時觸犯刑事法律及違反行政法上義務規定者，依刑
    事法律處罰之。但其行為應處以其他種類行政罰或得沒入之
    物而未經法院宣告沒收者，亦得裁處之。前項行為如經不起
    訴處分、緩起訴處分確定或為無罪、免訴、不受理、不付審
    理、不付保護處分、免刑、緩刑之裁判確定者，得依違反行
    政法上義務規定裁處之。
㈢、原告之行政訴訟意旨略以：「交通事故發生時，有停留在現
    場9分鐘，係因本官司感到身心俱疲，因此方同意認罪，原
    告並無逃逸之行為，被告以原處分裁罰，認為與事實不符」
    等語置辯。惟查：
⑴、查原告於同一行為所犯公共危險罪名部分之刑事案件於檢察
    官偵查時供稱：「（問：對於警察移送你肇事逃逸及過失傷
    害部分是否坦承）我坦承。」、「（問：為何上次庭訊時你
    否認有肇事逃逸，現在又要承認？）上次開庭時間匆促，我
    思考後決定認罪。」，足見其業已自白犯罪，此有110 年度
    偵字第41435號交通過失傷害案於110 年12 月22日訊問筆錄
    足憑（見本院卷第149-155頁及臺灣新北地方檢察署110年度
    偵字第41435號偵查卷宗第43-46頁），核與訴外人高義峰於
    警詢陳稱：「我騎乘電動自行車明志路往桃園方向前進，
    行經明志路和貴子路口時號誌是綠燈，突然右側有一輛黑色
    汽車司機車門突然打開，我注意到的時候我左閃避煞車不及
    導致車輛摔車倒地，該部自小客000-0000號與我發生交通事
    故後無上前察看，無施行救護措施，也沒有留下聯絡方式，
    我有受傷，我於事故發生車禍時就被救護車送往輔大醫院，
    我四肢擦挫傷、左手手掌骨折、右臉頰擦傷。」及其於檢察
    官偵查時證稱：「我在110年8月2日下午3時30分騎乘電動車
    ，著泰山明志路往桃園方向走，我在貴子路口時有一台黑
    色車駕駛突然開門，我為了要閃避他，我就摔倒，摔倒後對
    方沒有反應，可能是沒有看到，我當時楞了一段時間，等到
    要報警時，對方就已經離開」等語相符合（見本院卷第113-
    115頁、第149-155頁）。而訴外人高義峰受有頭部外傷併臉
    部多處挫擦傷、肢體多處挫擦傷、左手第4、5掌骨閉鎖性骨
    折等傷害，此有天主教輔仁大學附設醫院診斷證明書及受傷
    照片（見本院卷第111頁、第141頁）在卷足資佐證。是以原
    告主張係因本官司感到身心俱疲，因此方同意認罪云云，然
    原告之自白，非出於強暴、脅迫、利誘、詐欺、疲勞訊問、
    違法羈押或其他不正之方法，且與事實相符者，自得為證據
    ，原告嗣後翻異其詞，辯稱無逃逸之行為，顯係片面之詞，
    委無足採。
⑵、綜上所述，足見原告確有於上開時、地將車輛停放於路邊，
    突然打開車門時應注意能注意，疏未注意後方訴外人騎乘電
    動自行車經過而發生撞擊，致訴外人受傷之事實，其未依上
    開道路交通安全規則112條之規定開啟車門顯有過失，其過
    失與訴外人高義峰受有傷害間有相當因果關係。
⑶、本件依雙方交通事故調查筆錄（見本院卷第113-115頁、第12
    2-123頁）及道路交通事故肇事人自首情形記錄表（見本院
    卷第131頁）所載，於交通事故發生後，原告並未上前察看
    並為適當救護處置，未留下聯絡方式，亦未報案處理而逕自
    離開現場，足見原告於前揭肇事行為後，縱如原告所述，有
    停留在現場9分鐘，仍未依道路交通事故處理辦法第3條之規
    定處理，而任意移動肇事車輛及現場痕跡證據，亦未通報警
    察機關到場處理，而有肇事致人受傷未依規定處置之事實，
    核與道路交通管理條例第62條之肇事逃逸之違規行為無誤。
㈣、原告所涉過失傷害部分，因告訴人撤回告訴，檢察官另為不
    起訴處分，其所涉刑法第185條之4第1項前段之肇事逃逸罪
    部分，經臺灣新北地方檢察署檢察官以110年度偵字第41435
    號偵查後認原告肇事逃逸犯行明確，參酌刑法第57條所列事
    項及公共利益之維護，認以緩起訴為適當而為緩起訴處分，
    緩起訴期間1年，原告應於緩起訴確定後6個月內，向公庫支
    付新臺幣6萬元，此有緩起訴處分書在卷可參（見本院卷第1
    9-20頁）。是以原告之行為確與本件交通事故有因果關係，
    且業經刑事偵查程序確認其具備主觀及客觀上之構成要件在
    案，其既對於肇事部分有主觀上之過失，即應於後續有停車
    依規定對傷者為妥適處置之義務，然原告卻捨此未為，未依
    規定留置於現場對傷者盡妥善照顧義務，原告之行為應已該
    當肇事逃逸，應無疑義。
㈤、原告既為合法考領汽車駕駛執照之人，有汽車車籍查詢資料
    及駕駛人基本資料（見本院卷第143-145頁）為憑，且原告
    為具有正常智識程度之成年人，其對上述規定應知之甚詳，
    並應確實遵守。是原告前揭所述，無非單方所執之詞，委無
    足取。綜上所述，被告依法裁處，並無違誤。
六、本件判決基礎已經明確，兩造其餘的攻擊防禦方法及訴訟資
    料經本院斟酌後，核與判決結果不生影響，無一一論述之必
    要，一併說明。
七、結論：原處分並無違誤，原告訴請撤銷為無理由，應予駁回
    。本件第一審裁判費為300 元，所以確定第一審訴訟費用額
    為300 元，由原告負擔。
八、依行政訴訟法第195 條第1 項後段、第236 條、第98條第1
    項前段、第237 條之8 第1 項、第237 條之9 第1 項，判決
    如主文。
中　　華　　民　　國　　111 　年　　4 　　月　　30　　日
                  行政訴訟庭  法  官  陳伯厚
一、上為正本係照原本作成。
二、如不服本判決，應於判決送達後20日內，向本院提出上訴狀
    並表明上訴理由（原判決所違背之法令及其具體內容或依訴
    訟資料可認為原判決有違背法令的具體事實），其未載明上
    訴理由者，應於提出上訴後 20 日內向本院補提理由書（上
    訴狀及上訴理由書均須按他造人數附繕本，如未按期補提上
    訴理由書，則逕予駁回上訴），並應繳納上訴裁判費新臺幣
    750 元。　　
                              書記官  陳柔吟　　
中　　華　　民　　國　　111 　年　　5 　　月　　2 　　日